【裁判字號】    97,訴,652
【裁判日期】    971225
【裁判案由】    電信法
【裁判全文】
高雄高等行政法院判決
                                       97年度訴字第652號
                              .
原      告  甲○○
被      告  嘉義縣政府
代  表  人  乙○○縣長
訴訟代理人  丙○○
上列當事人間電信法事件，原告不服行政院環境保護署中華民國
97年7月15日環署訴字第0970053109號訴願決定，提起行政訴訟
，本院判決如下︰
    主  文
訴願決定及原處分均撤銷。
訴訟費用由被告負擔。
    事實及理由
一、事實概要︰
    緣嘉義縣大林鎮公所清潔隊人員於民國97年2月1日15時45分
    許在嘉義縣大林鎮排路里嘉96線陳井5電桿上，發現擅自張
    貼有礙景觀之修理鐵門廣告物，造成環境污染之情形，該廣
    告物上登載聯絡電話號碼「0000000000」作為廣告宣傳，乃
    拍照存證，並向中華電信股份有限公司（下稱中華電信公司
    ）查得該電話號碼係由原告所租用及管理，乃移送被告審理
    ，被告以原告違章事證明確，遂依電信法第8條第3項規定通
    知中華電信公司，停止提供上開廣告物登載之電話電信服務
    12個月（自97年2月28日至98年2月28日止）。原告不服，提
    起訴願，經遭決定駁回；遂提起本件行政訴訟。
二、本件原告主張︰
    按電信法第8條第3項規定：「擅自設置、張貼或噴漆有礙景
    觀之廣告物，並於廣告物上登載自己或他人之電話號碼或其
    他電信服務識別符號、號碼，作為廣告宣傳者，廣告物主管
    機關得通知電信事業者，停止提供該廣告物登載之電信服務
    。」然本件原告並未在「朴子市藝術公園對面鳥園」或「大
    林鎮排路里嘉96線井5電桿」之特定地點任意張貼廣告，因
    本件原告係為小廣告電話，等待修理門窗生意而維生並非任
    意張貼廣告，亦無擅自張貼廣告物，又未影響環境衛生。惟
    被告竟裁處原告自97年2月28日起至98年2月28日止停止原告
    其他之電信服務，處罰停止時間為1年，顯然「過長」且「
    過重」。又查被告另案96年12月4日府環字第0960161579號
    函裁決停止原告電信服務期間為6個月，本件則裁處為12個
    月，其裁決處罰標準不一，顯然侵奪原告謀生之利益，備受
    生活上之痛苦等情。並聲明求為判決撤銷訴願決定及原處分
    。
三、被告則以︰
(一)、原告前於96年10月因違反電信法被裁處停話6個月（電話號
    碼：0000000000），復於97年2月在嘉義縣大林鎮轄區再次
    違規張貼廣告，係屬累犯，經嘉義縣大林鎮公所查獲，函轉
    被告依電信法及行政院環境保護署88年環署廢字第（88）00
    10370號函示意旨，通知電信業者從重裁處該廣告電話（電
    話號碼：0000-000000）停話12個月，並無不符。
(二)、原告主張其並未在「朴子藝術公園對面鳥園」或「大林鎮○
    路里嘉96線井5電桿」之特定地點任意張貼廣告。經查嘉義
    縣朴子市公所及大林鎮公所，分別於96年11月9日朴市清字
    第0960016030號函及97年2月15日嘉大鎮清字第0970000085
    號函查復，均已查證確認，並有原稽查相片可稽，原告主張
    顯不可採等語，資為抗辯。並聲明求為判決駁回原告之訴。
四、兩造之爭點厥為原告是否在嘉義縣大林鎮排路里嘉96線陳井
    5電桿上張貼修理鐵門廣告物？被告處以停止提供上開廣告
    物登載之電話電信服務12個月，是否妥適？經查：
(一)、按「．．．擅自設置、張貼或噴漆有礙景觀之廣告物，並於
    廣告物上登載自己或他人之電話號碼或其他電信服務識別符
    號、號碼，作為廣告宣傳者，廣告物主管機關得通知電信業
    者，停止提供該廣告物登載之電信服務。」電信法第8條第3
    項定有明文。
(二)、經查，原告確於前揭地點張貼修理鐵門廣告物且該廣告物上
    登有原告之「0000000000、0000000000」號電話號碼之事實
    ，為原告所不爭（詳本院準備程序筆錄及言詞辯論筆錄），
    並有嘉義縣大林鎮公所環保稽查工作記錄錄表所附照片2張
    附於原處分卷可稽，事證明確，原告前揭違章，堪以認定。
(三)、第以行政機關行使裁量權，不得逾越法定之裁量範圍，並應
    符合法規授權之目的，行政程序法第10條亦有明文。故行政
    處分須具合法性與目的性，行政機關行使裁量權限應遵守法
    律優越原則，並不得違背比例原則。查，電信法第8條第3項
    規範之目的，固有助於禁絕張貼廣告物之目的之達成，同時
    亦為最簡便有效率之手段，然該法條僅規定廣告物主管機關
    得通知電信業者，停止提供該廣告物登載之電信服務，至於
    其停話期間為何，並無明文規定或授權主管機關訂定之，是
    廣告物主管機關於作成停話處分時即應依違章情節之不同、
    輕重分別予以裁量，惟仍不得違反比例原則。又行政院環境
    保護署88年環署廢字第（88）0000000號說明四載明「本案
    停止電信服務期間，依情節之輕重，由地方環保執行機關建
    議3至12個月停話。」等語，本件原告前揭違章及其前曾有
    相同違章紀錄，固可認定，然原告前揭違章係於嘉義縣大林
    鎮排路里嘉96線陳井5電桿上張貼「搶修鐵門」小廣告，依
    卷附證據資料所示，亦僅照片2張（同一電線桿）而已，此
    外並無其他積極證據足資證明原告尚於他處隨意張貼，構成
    環境景觀之污染，故其違章情節應屬輕微，惟被告即施以12
    個月之停話處分，顯違比例原則而有裁量違法之情形，原告
    主張被告所為處分顯然「過長」且「過重」，洵屬有據。
(四)、綜上所述，被告以原告前揭違章而施以12個月停話處分，違
    反比例原則而有裁量違法之情形，業如前述，其處分即難謂
    合法；訴願決定予以維持，亦有違誤；原告起訴意旨求為均
    予撤銷，為有理由，應由本院予以撤銷，由被告另為適法之
    處分。
五、據上論結，本件原告之訴為有理由，依行政訴訟法第98條第
    1項前段，判決如主文。
中    華    民    國    97    年    12    月    25    日
            高雄高等行政法院第二庭
                        審判長法官  江  幸  垠
                              法官  簡  慧  娟
                              法官  戴  見  草
以上正本係照原本作成。
如不服本判決，應於判決送達後20日內向本院提出上訴書狀，其
未表明上訴理由者，應於提起上訴後20日內向本院提出上訴理由
書（須按對造人數附繕本）；如於本判決宣示或公告後送達前提
起上訴者，應於判決送達後20日內補提上訴理由書（須附繕本）
。未表明上訴理由者，逕以裁定駁回。
中    華    民    國    97    年    12    月    25    日
                            書記官  李  昱


司法院資訊處製作；財團法人民間司法改革基金會備份。
